【裁判字號】    95,訴,871
【裁判日期】    951227
【裁判案由】    違反毒品危害防制條例
【裁判全文】
臺灣雲林地方法院刑事判決               95年度訴字第871號
公  訴  人  臺灣雲林地方法院檢察署檢察官
被      告  甲○○
                    （現在雲林監獄執行中）
上列被告因違反毒品危害防制條例案件，經檢察官提起公訴（95
年度毒偵字第1519號），於本院準備程序進行中，被告就被訴事
實為有罪之陳述，經合議庭裁定由法官一人獨任進行簡式審判程
序，判決如下：
    主      文
甲○○施用第一級毒品，累犯，處有期徒刑壹年貳月。扣案之第
一級毒品海洛因壹包（驗餘淨重零點壹公克）沒收銷燬之，上
開第一級毒品海洛因外包裝袋壹只，沒收之。
    事實及理由
一、犯罪事實：
    甲○○前因施用第二級毒品案件，經觀察、勒戒後，認無繼
    續施用毒品之傾向，於民國88年9 月23日執行完畢釋放。復
    於前揭觀察、勒戒執行完畢釋放後5 年內，再因於91年9 月
    3 日施用第一級毒品，經臺灣彰化地方法院於92年3 月31
    日以92年度訴字第328 號判處有期徒刑10月確定，而於93年
    11月8 日縮刑期滿執行完畢。詎其猶不知悔悟，於95年7 月
    5 日晚間8 時許，在彰化縣員林鎮○○路155 巷67號住處，
    將第一級毒品海洛因（下稱海洛因）摻入香煙內，以火點燃
    後吸食其煙之方式，施用海洛因1 次。嗣於95年7 月8 日23
    時許，在彰化縣員林鎮○○街5 號前，為警查獲，並扣得海
    洛因1 包（驗餘淨重0.13公克）及其外包裝袋1 只。
二、認定犯罪事實所憑之證據及理由：
    上開犯罪事實，業據被告迭於警詢、檢察官面前及本院審理
    時坦承不諱，又扣案之白色粉末1 包，經送驗後，確屬海洛
    因（驗餘淨重0.13公克）無疑，有法務部調查局95年8 月15
    日調科壹字第140013163 號鑑定通知書在卷可稽，復有前揭
    扣案海洛因1 包及其外包裝之照片2 張附卷甚明，可見被告
    確可取得海洛因而供其施用，則本案事證明確，被告犯行堪
    以認定，應予依法論科。
三、論罪科刑之理由：
  (一)按毒品危害防制條例於92年7 月9 日修正公布，自93年1 月
    9 日施行，其中第20條、第23條將施用毒品之刑事處遇程序
    ，區分為「初犯」及「5 年內再犯」、「5 年後再犯」；依
    其立法理由之說明：「初犯」，經觀察、勒戒或強制戒治後
    ，應為不起訴處分或不付審理之裁定；經觀察、勒戒或強制
    戒治執行完畢釋放後，「5 年內再犯」者，因其再犯率甚高
    ，原實施之觀察、勒戒及強制戒治既已無法收其實效，爰依
    法追訴或裁定交付審理；至於經觀察、勒戒或強制戒治執行
    完畢釋放後，「5 年後再犯」者，前所實施之觀察、勒戒或
    強制戒治已足以遮斷其施用毒品之毒癮，為期自新及協助其
    斷除毒癮，仍適用「初犯」規定，先經觀察、勒戒或強制戒
    治之程序；從而依修正後之規定，僅限於「初犯」及「5 年
    後再犯」二種情形，始應先經觀察、勒戒或強制戒治程序；
    倘被告於5 年內已再犯，經依法追訴處罰，縱其第3 次（或
    第3 次以上）再度施用毒品之時間，在初犯經觀察、勒戒或
    強制戒治執行完畢釋放5 年以後，已不合於「5 年後再犯」
    之規定，且因已於「5 年內再犯」，顯見其再犯率甚高，原
    實施觀察、勒戒或強制戒治，已無法收其實效，即應依該條
    例第10條處罰。最高法院95年度第7 次刑事庭會議決議意旨
    可資參照。經查，本案被告前因施用毒品案件，經觀察、勒
    戒執行完畢釋放日為88年9 月23日，而被告於前述觀察、勒
    戒執行完畢釋放日後5 年內之91年9 月3 日，即曾因再犯施
    用毒品案件，經臺灣彰化地方法院於92年3 月31日以92年度
    訴字第328 號判處有期徒刑10月確定，有臺灣高等法院被告
    前案紀錄表、臺灣彰化地方法院92年度訴字第328 號刑事判
    決附卷可考，則本次檢察官起訴被告施用毒品之犯行係於95
    年7 月5 日所犯，雖距離前述觀察、勒戒執行完畢釋放日已
    逾5 年，然揆諸前開說明，被告在初犯經觀察、勒戒執行完
    畢釋放5 年內已有施用毒品之犯行，已不合於「5 年後再犯
    」之規定，且因於「5 年內再犯」，顯見其再犯率甚高，原
    實施觀察、勒戒，已無法收其實效，即應依毒品危害防制條
    例第10條第1 項處罰，檢察官就被告本案施用毒品之犯行提
    起公訴，自應由本院依法判決，合先敘明。
  (二)核被告所為，係犯毒品危害防制條例第10條第1 項施用第一
    級毒品罪。其持有海洛因之低度行為，應為施用之高度行為
    所吸收，不另論罪。
  (三)被告前因施用第一級毒品案件，經臺灣彰化地方法院於92年
    3 月31日以92年度訴字第328 號判處有期徒刑10月確定，而
    於93年11月8 日縮刑期滿執行完畢，有臺灣高等法院被告前
    案紀錄表在卷可按，其受有期徒刑執行完畢，5 年內再犯本
    案最重本刑為有期徒刑以上之罪，為累犯，應依刑法第47
    條第1 項規定加重其刑。
  (四)爰審酌被告前有毒品、竊盜等多項前科，且觀察勒戒執行完
    畢後仍有再犯毒品案件，對照被告甫因施用第一級毒品案件
    ，於95年9 月4 日經臺灣彰化地方法院以95年度訴字第1139
    號判處有期徒刑1 年等情，有臺灣高等法院被告前案紀錄表
    在卷可稽，可見素行不良，並未根絕全部毒癮，自須入監所
    執行較長之時間，以期戒去毒患，惟其犯後坦承犯行，供明
    下定決心要戒去毒癮，且本案僅施用海洛因1 次，尚有悔悟
    之心等一切情狀，量處如主文所示之刑。
  (五)扣案之海洛因1 包（驗餘淨重0.13公克），核屬毒品危害防
    制條例第2 條第2 項第1 款之第一級毒品，應依同條例第18
    條第1 項前段之規定，沒收銷燬之；又扣案上揭海洛因1 包
    之外包裝袋1 只，係可與上開毒品分離，而主要作用在於包
    裹毒品，防其裸露、潮濕，便於被告攜帶供施用毒品犯罪所
    狦，且屬被告所有，業據被告供承在卷，應依刑法第38條第
    1 項第2 款，宣告沒收之。
五、應適用之法律：
  (一)刑事訴訟法第273條之1第1項、第299條第1項前段。
  (二)毒品危害防制條例第10條第1項、第18條第1項前段。
  (三)刑法第11條前段、第47條第1項、第38條第1項第2款。
本案經檢察官黃楹榆到庭執行職務。
中    華    民    國    95    年    12    月    27    日
                  刑事第五庭  法  官  藍家偉
以上正本證明與原本無異。
如不服本判決，應於判決收受後10日內，向本院提出上訴狀（須
附繕本）。
                              書記官  徐基典
中    華    民    國    95    年    12    月    27    日
附錄本案論罪科刑法條全文：
毒品危害防制條例第10條：
施用第一級毒品者，處六月以上五年以下有期徒刑。
施用第二級毒品者，處三年以下有期徒刑。


司法院資訊處製作；財團法人民間司法改革基金會備份。
